臺灣屏東地方法院交通事件裁定　　　　 96年度交聲字第173號
原處分機關　交通部公路總局高雄區監理所屏東監理站
異　議　人
即受處分人　甲○○
上列受處分人因違反道路交通管理處罰條例案件，對於交通部公
路總局高雄區監理所屏東監理站民國96年8 月6 日之處分（原處
分案號：屏監違字第裁82-Z00000000號），聲明異議，本院裁定
如下：
    主  文
原處分撤銷。
甲○○不罰。
    理  由
一、本件聲明異議意旨略以：異議人甲○○於民國88年間，已將
    其所有之車牌號碼VF─5601號自用小貨車讓與案外人秘同利
    ，將之交予秘同利使用，當時其屢次要求秘同利辦理過戶手
    續，但秘同利均置之不理，故其於88年10 月11 日辦妥拒不
    過戶註銷登記；本件違規係因上開自用小貨車已經交由秘同
    利使用，故其未能將車牌拆下繳交監理站，而本案違規係在
    該車交與秘同利後3 年始遭取締，係由秘同利使用中，舉發
    通知單亦係秘同利簽具，原處分機關以該自用小貨車未依規
    定於車身標明指定標識及使用註銷之牌照行駛，認異議人違
    反道路交通管理處罰條例第16條第1 項第3 款、第12條第1
    項第4 款、第2 項之規定，裁處異議人罰鍰新臺幣（下同）
    1 萬2600元，並扣繳其牌照，顯有不當，乃依法提起本件異
    議。
二、經查：
(一)、查案外人秘同利於91年10月13日上午11時24分許，駕駛車號
    VF─5601號自用小貨車，行經國道三號372 公里處，因未依
    規定於車身標明指定標識及使用註銷之牌照行駛，遭舉發機
    關當場掣單舉發，原處分機關於96年8 月6 日為上開裁決之
    事實，有內政部警政署國道公路警察局91年10月13日公警交
    字第Z00000000 號舉發違反道路交通管理事件通知單及交通
    部公路總局屏東監理站96年8 月6 日屏違監字第裁82-Z0000
    0000號違反道路交通管理事件裁決書各1 紙在卷可證（見本
    院卷第8 、9 頁），此部分事實堪可認定。
(二)、惟按行政行為應受法律及一般法律原則之拘束；行政行為，
    非有正當理由，不得為差別待遇，行政程序法第4 條、第6
    條分別定有明文。又「平等原則」為行政法之一般法律原則
    ，係由憲法第7 條所衍生，也稱為「禁止差別待遇原則」，
    意指行政權的行使，不論在實體上或程序上，相同事件應為
    相同處理，非有合理的正當理由，不得為差別待遇，此落實
    在行政法之具體表現即同法第6 條之規定；並由憲法第7 條
    之平等原則亦導出「禁止恣意原則」意指在行政的領域裡，
    行政機關在作成決定之際，僅能依事理的觀點為行為，而且
    其所作成的一切處置，均應與其所擬規制的實際狀態相當，
    此處所謂之「恣意」是指任意性，專斷毫無標準且隨個人好
    惡之決定，而「禁止恣意原則」，不僅禁止故意的恣意行為
    ，復禁止任何客觀上違反憲法基本精神及事物本質行為，因
    此，所謂恣意，實際上等同於欠缺適當的、充分的事理上理
    由。次按違反道路交通管理事件行為人，未依規定自動繳納
    罰鍰，或未依規定到案聽候裁決，處罰機關應於舉發違反道
    路交通管理事件通知單送達2 個月內依標準表逕行裁決之，
    違反道路交通管理事件統一裁罰標準及處理細則第44條第1
    項定有明文。此項規定顯係主管機關即交通部與內政部補充
    前揭道路交通管理處罰條例漏未對處罰機關於受理違反道路
    交通管理事件裁決時效所為之補充性質行政命令，然因該細
    則第44條第1 項並未規定處罰機關違反「2 個月」期間之規
    定時，有失權之效果，故解釋上該規定屬訓示之規定，惟處
    罰機關仍不得恣意違反上開「2 個月」之期間，如處罰機關
    遇有違反道路交通管理事件行為人，未依規定自動繳納罰鍰
    ，或未依規定到案聽候裁決時，未依上開行政命令之規定於
    舉發違反道路交通管理事件通知單送達2 個月內依標準表逕
    行裁決，竟無故延宕數年後始加以裁決，致使受處分人對違
    規之事實有爭執時，因時間之經過，致未能即時、適時提出
    有利之證據，而蒙受重大之不利益，此處罰機關無故延宕達
    數年之始逕行裁決之行為，即屬恣意行為。本件原處分機關
    所為之裁決，自舉發日期（即91年10月13日）至裁決之日（
    即96年8 月6 日）止，已近5 年，此顯逾上開違反道路交通
    管理事件統一裁罰標準及處理細則第44條第1 項裁決期限之
    規定且屬情節重大，又原處分機關此番延宕尚無正當、合理
    之理由，則原處分機關對異議人所為之裁決顯已違反行政程
    序法第6 條所揭櫫之平等原則而違反情節重大，其處分亦難
    認屬合法。且違反道路管理處罰條例之裁罰，其目的為加強
    道路交通管理，糾正駕駛人違規行為，維護交通秩序，確保
    交通安全，如宕延數年始予裁決，有違行政裁罰之目的；又
    行政罰法業於94年2 月5 日經總統公布（自公布後1 年施行
    ），行政罰法已經施行，觀之行政罰法第27條第1 項規定：
    「行政罰之裁處權，因3 年期間之經過而消滅。」及參照該
    條立法意旨：「本條係有關行政罰裁處權時效之規定。按行
    政罰裁處權之行使與否，不宜懸之過久，而使處罰關係處於
    不確定狀態，影響人民權益，惟亦不宜過短，以免對社會秩
    序之維護有所影響，爰於第1 項定其消滅時效為3 年。第2
    項並就時效之起算點加以明定，以杜紛爭。至行政罰之執行
    時效，則依行政執行法第7 條第1 項規定處理。」，可知公
    路主管機關對於違反道路交通管理事件行為人，其是否行使
    裁罰權，實不宜久懸不決，而使處罰關係處於不確定狀態，
    致影響人民權益。據此，亦應有適用該行政罰法第27條有關
    行政罰裁處權時效之規定與法理，以審酌主管機關之處分。
    綜上所述，原處分機關對本件之裁罰期限既違反主管機關所
    定違反道路交通管理事件統一裁罰標準及處理細則第44條第
    1 項之規定，亦屬違反行政程序法第6 條所定平等原則之規
    定且情節重大，從而原處分機關對異議人所為之裁處，即非
    適法，自應將原處分撤銷。至異議人所執前開異議理由，是
    否屬實，則無庸再為審酌，附此敘明。
據上論斷，應依道路交通案件處理辦法第20條，裁定如主文。
中　　華　　民　　國　　96　　年 　　9　　月　 　5　　日
                  交通法庭    法  官  陳秀慧
以上正本證明與原本無異。
如不服本裁定應於收受送達後五日內向本院提出抗告書狀敘述抗
告之理由抗告於台灣高等法院高雄分院。
中　　華　　民　　國　　96　　年　　9 　　月　　5 　　日
                              書記官  溫訓暖
